【裁判字號】    95,上訴,2993
【裁判日期】    951103
【裁判案由】    竊盜
【裁判全文】
臺灣高等法院刑事判決                95年度上訴字第2993號
  上  訴  人  臺灣基隆地方法院檢察署檢察官
  被      告  丙○○
                      （現於臺灣臺北看守所羈押中）
上列上訴人因被告竊盜案件，不服臺灣基隆地方法院95年度簡上
字第9號，中華民國 94年11月28日第一審判決（起訴案號：臺灣
基隆地方法院檢察署 94年度速偵字第458號﹔併辦案號：基隆地
方法院檢察署94年度偵字第4313號、95年度偵字第2134號、臺北
地方法院檢察署95年度偵字第6641號），提起上訴，本院判決如
下：
    主  文
原判決撤銷。
丙○○共同連續竊盜，累犯，處有期徒刑壹年。扣案之鑰匙壹支
沒收。
    事  實
一、丙○○前於民國（下同）92年間因竊盜案件，經臺灣基隆地
    方法院判處有期徒刑2年確定，於94年1月31日縮刑期滿執行
    完畢。詎丙○○猶不知悔改，復基於意圖為自己不法所有之
    概括犯意，連續為下列竊盜之犯行：
(一)94 年10月3日清晨某時，在基隆市○○○路57巷23號前，趁
    無人注意之際，徒手竊取戊○○所有置於機車置物箱之皮夾
    一只（內有戊○○身分證 1張、駕照2張、軍人身分證1張、
    健保卡1張、國軍暨家屬扶助基金會信用卡1張、郵政金融卡
    1張、華南銀行金融卡1張﹔及其女友陳宏琍所有華南銀行金
    融卡1張、郵政金融卡1張及華僑銀行金融卡1張）。
(二)94 年10月24日凌晨1時許，在基隆市七堵區○○○路 48之2
    號旁空地，持其所有之鑰匙 1支，竊取魏曉螢所有現由丁○○所使用而停放於該處之車牌號碼 BR-4952號自用小客車一
    台，得手後，供己代步。嗣於同年月 27日晚上9時許，在基
    隆市和平島公園遇警盤檢，經在丙○○所騎乘車牌號碼POV-
    389 號機車置物箱內，起出竊取之上開自用小客車CD音響，
    丙○○供出上情，並帶同警方前往基隆市○○路 225號起出
    該自用小客車。
(三)94 年10月26日凌晨，在基隆市七堵區○○○路61巷7號前，
    持其所有同上之鑰匙 1支，竊取乙○○所有而由李龍泉使用
    之車牌號碼 FB-1112號自用小客車一台，得手後，供己代步
    。嗣於同日12時10分許，丙○○駕駛該自小客車搭載友人何
    欣怡、何靜婷、孫佳琪、林寶庭等四人四處遊蕩時，在基隆
    市○○路、中船路口為警盤檢查獲，並於其身上起出前開戊○○失竊之咖啡色皮夾及丙○○所有供犯罪用之鑰匙1支。
(四)94 年11月24日上午6時36分許，與姓名年籍不詳之成年男子
    ，共同基於意圖為自己不法所有之犯意聯絡，由丙○○以雙
    手用力扳開位於台北市○○區○○路二段 146號甲○○所經
    營之勝光眼鏡行之玻璃大門，二人共同侵入店內，竊取店內
    現金新台幣15,000元，得手後逃逸，經甲○○報警處理後，
    警方在現場採獲指紋，送請鑑定比對，並勘驗監視錄影帶而
    循線查悉上情。
二、詎丙○○猶不知悔悟，復承前意圖為自己不法所有之概括犯
    意，並與黃永隆共同基於竊取他人財物之犯意聯絡，連續為
    下列竊盜犯行：
(一)95年3月5日清晨某時，先由丙○○自基隆市○○街133之1號
    福興宮右側氣窗爬入後打開落地窗，旋與黃永隆共同進入福
    興宮內，徒手竊取福興宮所有放置於辦公室櫥櫃內之白蘭地
    酒2瓶及辦公桌上之麵包1個（價值計約1000元）。
(二)95 年3月12日下午17時許，由黃永隆在其所借住之基隆市○○街26巷108號5樓頂樓陽台把風，而由丙○○自王國維位於
    同巷110號5樓頂樓加蓋房屋之窗戶潛入屋內（侵入住宅部份
    未據告訴），竊取王國維所有置於屋內之VCD光碟 15片（價
    值約2000元）。
(三)95年3月20日晚上22時許，在基隆市○○街26巷108號前，適
    見呂慎序所有車牌號碼 K7A-911號重型機車停放於該處而該
    車置物箱未上鎖，即趁無人注意之際，並由黃永隆在旁把風
    ，竊取呂慎序所有放置於該機車置物箱內之機車大鎖 1個（
    價值約500元）。
    嗣黃永隆於同年 3月26日晚上22時許，在基隆市○○街附近
    為警盤查後，供出上述犯行，並經警循線查獲上情。
三、案經基隆市警察局第二分局報請臺灣基隆地方法院檢察署檢
    察官偵查起訴，暨台灣基隆地方法院檢察署檢察官及台灣臺
    北地方法院檢察署檢察官移送併案審理。
    理  由
一、上揭竊取被害人戊○○等人所有財物之犯罪事實，業據被告
    丙○○先後於警詢、偵查中、原審法院審理時及本院準備程
    序、審理時供承不諱，核與被害人戊○○、陳宏琍、魏曉螢
    、丁○○、乙○○、李龍泉、甲○○、謝振盛、王國維、呂
    慎序等人分別於警詢時指述如何於上揭時地失竊各該財物之
    情節相符，而共犯黃永隆亦供承有於上揭時地與被告共同竊
    取上開犯罪事實二所載被害人呂慎序等人所有財物之事實，
    此外並有被害人戊○○之父蘇世仁、陳宏琍、丁○○、乙○○、謝振勝、呂慎序等人出具之贓物認領保管單各乙紙、基
    隆市警察局車輛協尋認可資料、基隆市警察局第二分局和一
    路派出所陳報單、遭竊物品及現場照片，暨被害人邱洪宗提
    供之監視器錄影畫面翻拍照片等附卷可稽，是被告上揭自白
    堪認與事實相符，事證明確，被告竊盜犯行，應堪認定。
二、核被告丙○○所為，係犯刑法第320條第1項之竊盜罪。被告
    就犯罪事實一（四）之竊盜犯行，與姓名年籍不詳之成年男
    子間，暨就犯罪事實二（一）、（二）、（三）之竊盜犯行
    ，與黃永隆間，各有犯意聯絡及行為分擔，均為共同正犯。
    而查被告行為後，刑法第56條連續犯之規定，業於 94年1月
    7日修正公布刪除，並於 95年7月1日施行，本件被告基於概
    括犯意，以相似之手段，在緊接之時間，先後七次觸犯構成
    要件相同之竊盜罪，依修正前刑法第56條之規定，本應依連
    續犯之規定論以一連續竊盜罪，惟因行為後新法業已刪除連
    續犯之規定，此刪除雖非犯罪構成要件之變更，但顯已影響
    行為人刑罰之法律效果，自屬法律有變更，依刑法第2條第1
    項規定，比較新、舊法結果，仍應適用較有利於被告之行為
    時法即舊法，論以連續犯之一連續竊盜罪（參照最高法院95
    年第 8次刑事庭會議決議）。至公訴人雖僅就被告犯罪事實
    一（二）所示之竊盜犯行提起公訴，惟被告其餘如犯罪事實
    一 (一)、(三)、(五) 及犯罪事實二（一）、（二）、（三
    ）部分之竊盜犯行因與起訴之竊盜犯行具有修正前刑法第56
    條連續犯之裁判上一罪之關係，並經檢察官移送併案審理，
    為起訴效力所及，自應併予審理﹔又被告前於92年間因竊盜
    案件，經臺灣基隆地方法院判處有期徒刑2年確定，於94年1
    月31日縮刑期滿執行完畢，有本院被告前案紀錄表乙紙在卷
    可稽，被告於五年內再故意犯本件有期徒刑以上之罪，不論
    依修正前之刑法第 47條，或修正後之刑法第47條第1項之規
    定，均構成累犯，對被告而言並無有利或不利之情形，自不
    生新舊法比較之問題，並依適用法律不宜割裂原則，自同應
    適用修正前刑法第47條累犯之規定，並加重其刑。原審以被
    告上述犯行事證明確，予以論罪科刑，固非無見，惟查被告
    與黃永隆先後於 95年3月5日清晨某時，在基隆市○○街133
    之1號福興宮內，竊取白蘭地酒2瓶及置於桌上之麵包 1個﹔
    於 95年3月12日下午17時許，在被害人王國維位於基隆市○○街 26巷110號5樓頂樓加蓋房屋內，竊取王國維所有VCD光
    碟15片及於 95年3月20日晚上22時許，在基隆市○○街26巷
    108號前，竊取被害人呂慎序所有放置車號K7A-911號重型機
    車置物箱內之機車大鎖 1個，而此等竊盜犯行與公訴人起訴
    被告竊盜之犯罪事時間，具有修正前連續犯之裁判上一罪關
    係，原審就此疏未併予審理，尚有未洽，至被告行為後，法
    律有變更者，依修正前刑法第2條第1項之規定，以適用裁判
    時法為原則，如行為時法有利於行為人，則例外適用行為時
    法﹔依修正後刑法第2條第1項規定，以適用行為時法為原則
    ，惟如裁判時法有利於行為人，則例外的適用裁判時法。以
    往實務見解，認原判決未及比較適用新舊法時，上訴後，雖
    比較結果以舊法有利於行為人，而原判決別無其他撤銷事由
    ，仍應由本院以此為由撤銷改判。惟修正後之規定係以適用
    行為時法為原則，因此原判決雖未及此比較適用，然上訴本
    院後，經比較新舊法，行為後之法律並非較有利於行為人，
    仍應適用行為時法，則原判決適用行為時法即無不當，自不
    構成撤銷之事由，本件被告所犯上開之罪，經比較新舊法結
    果，均應適用舊法之連續犯及累犯規定，此均與原判決適用
    之法律相同，就此部分自不構成撤銷之事由。又刑法第 320
    條第1項所定罰金刑部分，依罰金罰鍰提高標準條例第1條第
    1 項前段規定，原規定就其原定數額提高十倍，茲依刑法施
    行法第1條之1規定中華民國九十四年一月七日刑法修正施行
    後，刑法分則編所定罰金之貨幣單位為新臺幣，而94年1月7
    日刑法修正時，刑法分則編未修正之條文定有罰金者，自94
    年1月7日刑法修正施行後，就其所定數額提高為三十倍。本
    次94年1月7日刑法修正時，刑法第 320條並未為修正，而依
    上揭規定，就罰金刑部分之貨幣單位改為新台幣，因而就其
    所定罰金數額提高為三十倍，惟實際上刑法第 320條竊盜罪
    之構成要件及法定刑並未變更，自無有利或不利而為新舊法
    比較適用之問題，均附此敘明。本件檢察官上訴意旨以原審
    疏未就被告涉犯之犯罪事實欄二 (一) 、（二）、（三）之
    竊盜犯行併予審理係屬不當，非無理由（至被告並無涉犯移
    送併辦之如附表所示之竊盜犯行，理由詳後述），則原判決
    既有可議之處，自應由本院予以撤銷改判，爰審酌被告前已
    有多次竊盜前科，經執行完畢後，詎猶不知悔悟，素行不良
    ，暨被告犯罪之動機、目的、手段、次數，因而所獲得之利
    益，被害人所受之損害及犯罪後坦承犯行等一切情狀，量處
    有期徒刑一年。又扣案之鑰匙一支，係被告所有，供犯犯罪
    事實欄一（二）、（三）竊取車輛所用之物，爰依刑法第38
    條第1項第2款規定沒收之。
三、至臺灣基隆地方法院檢察署95年度偵字第2134號移送併辦意
    旨另以：被告丙○○與同案被告黃永隆共同基於意圖為自己
    不法所有之概括犯意聯絡，先後於如附表所示之時間、地點
    ，以如附表所示之方式竊得各該被害人所有如附表所示之財
    物，因認被告丙○○就此部分亦涉犯刑法第320條第1項之竊
    盜罪嫌云云。
四、按犯罪事實應依證據認定之，無證據不得認定犯罪事實，刑
    事訴訟法第154條第2項定有明文，而所謂認定犯罪事實之證
    據，係指足以認定被告確有犯罪行為之積極證據而言，該項
    證據自須適合於被告犯罪事實之認定，始得採為斷罪資料，
    如未能發現相當證據，或證據不足以證明，自不能以推測或
    擬制之方法，以為裁判之基礎（參照最高法院40年臺上字第
    86號判例）。訊據被告矢口否認有附表所示之竊盜犯行，而
    查被告丙○○固於警詢時供承有如附表所示之竊盜犯行，而
    同案被告黃永隆於警詢時亦供承有與被告丙○○共犯如附表
    所示之竊盜犯行，惟查被告或共犯之自白不得作為有罪判決
    之唯一證據，仍應調查其他必要之證據，以查其是否與事實
    相符，刑事訴訟法第156條第1項亦定有明文，是被告或共犯
    雖經自白犯行，仍應調查其他之補強證據以查其與事實是否
    相符，茍無法證明其與事實相符，根本即失其證據之證明力
    ，不得採為判斷事實之根據。茲查：被告丙○○與同案被告
    黃永隆於警詢時雖自白共犯附表編號八所示之竊盜犯行，並
    竊得現金500元，惟依被告供述將竊得之其中400元分給黃永
    隆，而同案被告黃永隆於警詢時則否認自被告丙○○分得何
    贓款，若被告確有與黃永隆共犯附表編號八所示之竊盜犯行
    ，並僅竊得 500元，則彼等二人就如何分配該竊得之贓款當
    印象深刻，何以二人所述不同，是被告與同案被告黃永隆是
    否共犯此竊盜犯行，非無可疑﹔又依被害人蔡曜次及陳麗娥
    所述渠等於 95年3月7日及3月20日晚上係分別將其所有之車
    牌號碼 6C-9047號自用小貨車及2N-908號營業用小客車停放
    於基隆市○○○街」26巷口及基隆市○○○街65巷口」，惟
    依被告及同案被告黃永隆所述係於基隆市○○○街」26巷口
    及基隆市○○○街26巷108號前」，分別竊取該6C-9047號自
    用小貨車油箱內之柴油及該2N-908號營業用小客車車內之零
    錢約 600元，已與事實不符，況若被告與同案被告黃永隆共
    同竊取他人自用小貨車油箱內之柴油，其目的應係欲供渠等
    車輛使用，惟當日被告與同案被告並非駕駛自用小客車（或
    小貨車）行竊，其又有何必要竊取他人自用小貨車油箱內之
    柴油以供渠等車輛使用，甚且被告竟於警詢時供稱其將抽出
    之柴油倒掉，亦與常情有違﹔另若被告有與同案被告黃永隆
    於深夜共同竊取他人營業小客車內之財物，則衡情渠等當無
    一一記得所竊取車輛之車牌號碼，而何以被告事後竟能一一
    記得當時行竊車輛之車牌號碼，且被告與同案被告黃永隆又
    如何能於同一時間內分別於「基隆市○○街37巷11號前」、
    「基隆市○○街長興公園旁」及「基隆市○○街65巷口」等
    處行竊，是被告雖於警詢時自白與同案被告黃永隆共犯如附
    表所示之竊盜犯行，惟其是否確與事實相符，實非無疑。茲
    被告既否認涉有如附表所示之竊盜犯行，而被告及同案被告
    黃永隆於警詢時自白附表所示之竊盜犯行既有上述可疑之處
    ，且並無何補強證據足資證明被告之自白確與事實相符，是
    被告所辯並無附表所示之竊盜犯行，尚非無據，被告此部分
    竊盜犯行尚屬不能證明，則與本案公訴人起訴經本院論罪之
    上開犯罪事實間即無裁判上一罪關係，本院自無從併案審理
    ，自應退回由檢察官另行處理。
據上論斷，應依刑事訴訟法第369條第1項前段、第364條、第299
條第1項前段，刑法第 28條、第2條第1項、修正前刑法第56條、
第47條、刑法第320條第1項、第38條第1項第2款，罰金罰鍰提高
標準條例第1條前段，判決如主文。
本案經檢察官吳慧蘭到庭執行職務。
中    華    民    國    95    年    11    月     3    日
                  刑事第五庭    審判長法  官  吳  敦
                                      法  官  吳啟民
                                      法  官  張傳栗
以上正本證明與原本無異。
不得上訴。
                                      書記官  何子傑
中    華    民    國    95    年    11    月    6     日
附錄：本案論罪科刑法條全文
中華民國刑法第320條
意圖為自己或第 3 人不法之所有，而竊取他人之動產者，為竊盜
罪，處五年以下有期徒刑、拘役或五百元以下罰金。
意圖為自己或第 3 人不法之利益，而竊佔他人之不動產者，依前
項之規定處斷。
前二項之未遂犯罰之。
附表：
┌──┬───┬────┬───┬───────┬──────┐
│編號│時間  │地點    │被害人│行竊手法及竊得│證據        │
│    │      │        │      │物品          │            │
├──┼───┼────┼───┼───────┼──────┤
│1   │95年3 │基隆巿暖│官林桃│竊取檳榔攤內之│官林桃指訴  │
│    │月5日 │暖街133 │      │檳榔2包       │            │
│    │凌晨1 │之1號檳 │      │              │            │
│    │時許  │榔攤    │      │              │            │
├──┼───┼────┼───┼───────┼──────┤
│2   │95年3 │基隆巿東│蔡曜次│破壞6C-9047號 │蔡曜次指訴  │
│    │月7日 │勢街26巷│      │自小客車油箱蓋│            │
│    │晚上23│口      │      │，竊取柴油約  │            │
│    │時許  │        │      │1100元        │            │
├──┼───┼────┼───┼───────┼──────┤
│3   │95年3 │基隆巿東│陳麗娥│破壞2N-908號營│陳麗娥指訴  │
│    │月20日│勢街26巷│      │業小客車車門鎖│            │
│    │22時  │108號前 │      │竊取零錢約600 │            │
│    │      │        │      │元            │            │
├──┼───┼────┼───┼───────┼──────┤
│4   │95年3 │基隆巿暖│李宗慶│破壞FQ-880號營│李宗慶指訴  │
│    │月24日│暖街281 │      │業小客車車門鎖│            │
│    │1時   │巷口停車│      │竊取零錢70元及│            │
│    │      │場      │      │回數票10張    │            │
├──┼───┼────┼───┼───────┼──────┤
│5   │95年3 │基隆巿東│鄭寶順│破壞360-2E號營│鄭寶順指訴  │
│    │月25日│新街37巷│      │業小客車車門鎖│            │
│    │0時   │11號前  │      │竊取零錢1200元│            │
│    │      │        │      │、易付卡2張（ │            │
│    │      │        │      │值600元）及古 │            │
│    │      │        │      │龍水1瓶（值   │            │
│    │      │        │      │2500元）      │            │
├──┼───┼────┼───┼───────┼──────┤
│6   │同上  │基隆巿東│周瑞華│破壞6M-995號營│周瑞華指訴  │
│    │      │新街長興│      │業小客車車門鎖│            │
│    │      │公園旁  │      │竊取35牌香煙1 │            │
│    │      │        │      │包（值55元）  │            │
├──┼───┼────┼───┼───────┼──────┤
│7   │同上  │基隆巿東│楊建台│破壞G9-761號營│楊建台妻子高│
│    │      │新街65巷│      │業小客車車門鎖│美英指訴    │
│    │      │口      │      │，未失竊物品  │            │
├──┼───┼────┼───┼───────┼──────┤
│8   │95年3 │基隆巿東│楊芯彤│掀開車號      │楊芯彤指訴  │
│    │月27日│勢街26巷│      │BPU-892號機車 │            │
│    │22時  │69號前  │      │座墊竊取現金  │            │
│    │      │        │      │500 元        │            │
└──┴───┴────┴───┴───────┴──────┘


司法院資訊處製作；財團法人民間司法改革基金會備份。
